【裁判字號】    89,上訴,597
【裁判日期】    890810
【裁判案由】    誣告
【裁判全文】
臺灣高等法院臺南分院刑事判決        八十九年度上訴字第五九七號  Ａ
      上  訴  人  臺灣臺南地方法院檢察署檢察官
      被      告  甲  ○  ○
右上訴人因被告誣告案件，不服臺灣臺南地方法院八十八年度訴字第六六０中華民國
八十九年四月十二日第一審判決（起訴案號：臺灣臺南地方法院檢察署八十八年度偵
字第六三四七號），提起上訴，本院判決如左：
      主      文
上訴駁回。
      理      由
一、公訴意旨略以：甲○○曾於民國 (下同）八十七年十一月初與楊文豪相約各出資
    新臺幣（下同）三萬元合夥經營賭場，嗣因謝某遲遲未與楊文豪聯絡，楊文豪遂
    邀集吳孟原、黃清祥等人，於同年月十一日晚間十時許，至臺南市○○路一○八
    巷六之四號甲○○女友吳佳蓉租處，尋找甲○○商談，甲○○自知理虧，乃佯稱
    願帶楊文豪等人同找友人籌錢，楊文豪等人與甲○○分乘二部機車相偕外出。詎
    料甲○○自知無法籌得款項，難以交代，竟意圖使楊文豪、吳孟原、黃清祥等三
    人受刑事處分，途中趁隙脫離，奔至臺南市警察局第二分局府前派出所，虛構事
    實，向員警誣稱：楊文豪等人強押伊外出籌款，並恐嚇伊「如不交出三萬元，即
    砍斷其手腳。」等語。嗣經檢察官對吳孟原、黃清祥、楊文豪處分不起訴確定，
    因認被告涉有刑法第一百六十九條第一項誣告罪嫌云云。
二、按「犯罪事實，應依證據認定之，無證據不得推定其犯罪事實」「不能證明被告
    犯罪者，應諭知無罪之判決」，刑事訴訟法第一百五十四條、第三百零一條第一
    項分別定有明文。又「刑法上誣告罪之成立，在主觀方面，固須申告者有使人受
    刑事或懲戒處分之意思，在客觀方面，尤須所虛構之事實足使被誣告人有受刑事
    或懲戒處分之危險，若申告他人有不法行為，而其行為在刑法上並非構成犯罪，
    則被誣告者既不因此而有受刑事訴追之虞，即難論申告者以誣告之罪 (最高法院
    二十年度上字第一七00號判例足按)。
三、本件公訴人認被告甲○○涉有誣告罪嫌，係以被告之自白、證人吳佳蓉結證，以
    及楊文豪、吳孟原、黃清祥等所述相符，並有提出告訴之警訊筆錄附卷可稽，為
    其所憑論據。
四、訊據被告否認有誣告犯行，辯稱：八十七年十一月十一日當天楊文豪等人到臺南
    市○○路一○八巷六之四號找他時，確有說出「如不交出三萬元，即砍斷手腳」
    等語，始伊心生畏懼，而假藉到便利商店購物，趁機跑進派出所報案，嗣後自派
    出所做完筆錄出來時，楊文豪一再表示要私下和解，並稱只要伊在偵訊時坦承誣
    告，大家都會沒事云云，所以伊才會坦承誣告等語。
五、經查：
（一）本件被告與楊文豪等人所以產生糾紛，係因被告與楊文豪欲合資經營賭場，而
      被告同意投資後，卻未交付資金，此為被告與楊文豪所共認，惟是否已開始經
      營賭場，被告並不知情，足見被告與楊文豪所達成之合意，僅止於被告應出資
      三萬元而已。
 (二）因被告應出資三萬元並未給付，楊文豪乃邀集吳孟原、黃清祥等人，於八十七
      年十一月十一日晚間十時許深夜，自行開門進入臺南市○○路一○八巷六之四
      號吳佳蓉住處尋找被告，而當時被告尚在睡覺等情，此為楊文豪於警訊自承在
      卷，並與被告於警訊及原審法院審理時所供相符（詳原審法院八十八年六月三
      十日訊問筆錄），則不問賭場是否開始共同經營，楊文豪等人要求被告必須給
      付所承諾三萬元資金之態勢，甚為明顯，而被告於剛睡醒朦朧之際，乍見楊文
      豪等三人自行侵入居所，並要求伊必須即時給付資金，心生畏懼，認定當晚若
      未給付資金，楊文豪等三人對伊將有不利疑慮之心理狀態，應可理解。
（三）由前所述，被告於八十七年十一月十一日晚間，於睡夢中遭楊文豪等人叫醒，
      要求即時付款，並在楊文豪等三人陪同之下，於深更半夜外出籌錢，依經驗法
      則，其自由被壓抑，內心有一定程度之驚嚇，可以概見，為恐楊文豪等人施暴
      ，伺機跑進臺南市警察局第二分局府前派出所請求保護，並報案稱遭人恐嚇取
      財等情，乃因其時被告心理確已遭受楊文豪等人態度之威嚇，事出有因，並非
      完全出於虛構，要可認定。
五、次查：
（一）被告與楊文豪三人於製作警訊筆錄完畢離開警局後，雙方即達成和解等情，此
      為證人楊文豪、吳佳蓉於原法院審理時共同證述，與被告之供述相符，被告所
      辯雙方事後已達成和解，自應採信。
（二）被告於臺灣臺南地方法院檢察署八十七年度偵字第一四七二一號吳孟原、黃清
      祥、楊文豪妨害自由等案件偵訊中，雖證稱「伊向警察局報案純屬誣告」，惟
      嗣於原審法院初訊時「則否認有誣告犯行」，前後所供不一，應係誤為楊文豪
      等人受不起訴處分後，本件事情即可解決，詎檢察官另就被告涉嫌誣告部份另
      行簽分偵辦並提起公訴，始認事態嚴重，因此於原審法院審理時被告一再否認
      犯罪，是被告於八十七年度偵字第一四七二一號楊文豪妨害自由等案件偵訊中
      所為坦承誣告楊文豪等人之證詞，並非真實之自白，洵不足採。
（三）至於證人吳佳蓉於偵訊及原審法院審理時，均證稱：「當時係與黃清祥在一旁
      談話，對於被告與楊文豪等人之對話內容，並未直接聽聞」等語。惟按所謂未
      直接聽聞，與全無恐嚇犯行，意義並不完全相同。
六、綜上所述，被告同意出資與楊文豪等人合夥經營賭場，且依當時楊文豪等三人於
    深夜共同前往證人吳佳蓉租處找被告即時要錢，並由楊文豪等人陪同被告半夜外
    出籌錢之情境，被告對於楊文豪等人之行為產生畏懼，認定心理上已遭受恐嚇可
    以理解，其伺機跑入警察局尋求保護，主觀上並無虛構遭人恐嚇之情事，此外復
    查無其他積極證據足資證明被告有誣告犯行，原審以不能證明被告犯罪，為被告
    為無罪之諭知。本院經核原判決認事用法，尚無違誤，檢察官上訴意旨，指摘原
    判決不當，非有理由，應予駁回。
據上論斷，應依刑事訴訟法第三百六十八條，判決如主文。
本案經檢察官羅清溪到庭執行職務。
中    華    民    國      八十九      年      八      月        十      日
                                  臺灣高等法院臺南分院刑事第五庭
                                      審判長法官  茆    臺    雲
                                            法官  蔡    長    林
                                            法官  曾    平    杉
右正本證明與原本無異。
檢察官如不服本判決，應於判決送達後十日內向本院提出上訴狀，其未敘述理由者並
應於提出上訴狀後十日內向本院補提理由書（應附繕本)。
                                      法院書記官  胖    惠    墀
中    華    民    國      八十九      年      八      月      十四      日


司法院資訊處製作；財團法人民間司法改革基金會備份。
